【裁判字號】    89,訴,769
【裁判日期】    891020
【裁判案由】    偽造文書等
【裁判全文】
臺灣臺南地方法院刑事判決                          八十九年度訴字第七六九號
    公  訴  人  臺灣台南地方法院檢察署檢察官
    被      告  甲○○
右列被告因詐欺等案件，經檢察官提起公訴（八十九年度偵字第四二七八號、八十九
年度偵緝字第三九四、三九五、三九六、三九七號），本院判決如左：
    主  文
甲○○連續行使偽造私文書，足以生損害於他人，處有期徒刑柒月。
        事  實
一、甲○○係台證綜合證券股份有限公司台南分公司之業務員，因與客戶乙○○間互
    有金錢往來而保管乙○○之台新國際商業銀行台南分行（以下簡稱台新銀行）之
    存款存摺及印章。民國八十八年一月十五日，甲○○欲向乙○○借款，洪淑麗乃
    答應貸予「寶來證券股份有限公司」股票五張等值之金額，並吩咐自行提領，詎
    甲○○意圖為自己不法之所有，並基於概括犯意，連續先於八十八年一月十五日
    逾越乙○○同意借款新台幣（下同）十萬六千元之授權（按寶來證券股份有限公
    司股票於八十八年一月十五日之收市價格為二一點二元，五張股票價格為十萬六
    千元），到台南市○○路三二號台新銀行，於該行取款憑條上偽填日期、帳號及
    「拾肆萬柒千元」等字樣，並盜用乙○○印章，蓋用「乙○○」之印文一枚於
    其上，而偽造上開取款憑條，足以生損害於台新銀行對存款管理之正確性及乙○
    ○本人，進而持偽造之取款憑條向該行職員提領存款，行使該偽造之取款憑條，
    致使該行職員誤以為其有權領取，而陷於錯誤，如數交付三十四萬七千元予甲○
    ○。又於八十八年一月二十二日、八十八年一月三十日以同一手法，偽造乙○○
    之「二十一萬五千元」、「十八萬六千元」之取款憑條，盜用乙○○之印章蓋於
    取款憑條上，持以向台新銀行行使，致使台新銀行陷於錯誤而如數交付。
二、案經乙○○告訴及台南市警察局第四分局報請台灣台南地方法院檢察署檢察官偵
    查起訴。
    理  由
一、訊據被告甲○○對右揭未經授權及逾越授權提領三筆款項之事實坦承不諱，惟辯
    稱：依據伊製作之筆記，應該只欠告訴人乙○○五十餘萬元而已。經查：
（一）右揭事實業據告訴人乙○○指訴明確。雖告訴人稱為借被告五張「寶來證券股
      份有限公司」股票等值之金錢，才將印章交付被告提領款項，至於存摺係因舊
      換新而放在台新銀行，尚未領回，不知被告如何將錢領出云云。惟被告之上揭
      三筆領款，係憑存摺及印鑑提領，此有台新銀行八十九年八月二十二日函稱「
      除依約定方式付款外原則上應憑存摺與原留印鑑辦理提領手續」可按。而告訴
      人之上揭存摺，第一筆之交易日期為八十七年十一月十三日，迄被告八十八年
      一月十五日盜領第一筆存款止，已有將近四十筆之交易紀錄，此有該存摺影本
      在卷足憑，顯示在被告盜領之前，該存摺已使用多時，並非如告訴人所言在盜
      領存款前，因新領存摺而將存摺放在台新銀行。被告所辯因與告訴人互有金錢
      往來，故存摺及印章都是告訴人交付保管堪可採信。
（二）被告逾越授權及未經授權盜領三筆款項之事實，有偽造之乙○○取款憑條三紙
      在卷可按，其中八十八年一月十五日、一月二十二日提領之三十四萬七千元、
      二十一萬五千元係轉帳入被告之帳戶，另八十八年一月三十日則提領現金十八
      萬六千元，此有台新銀行八十九年七月二十六日、八十九年八月二十二日函文
      附卷足憑。又按寶來證券股份有限公司股票於八十八年一月十五日之收市價格
      為二一點二元，五張股票價額為十萬六千元，此有財團法人中華民國證券櫃檯
      買賣中心八十九年九月一日函文附卷足按，告訴人僅授權被告提領十萬六千元
      ，被告逾越告訴人之授權，提領三十四萬七千元，有偽造之事實亦堪認定。雖
      被告辯稱僅欠五十餘萬元云云，然上揭三筆款項均係被告盜領，究已清償何筆
      ，不能主張及提出證據以供查證，所辯尚不足採。本件事證明確，被告犯行堪
      予認定。
二、按於銀行印妥之取款憑條上填寫金額等字樣並蓋章，足以表示提領存款之意思，
    屬刑法第二百十條之私文書甚明（最高法院四十九年台上字第一四０九號判例參
    照），被告逾越乙○○之授權及未經乙○○同意，偽填該取款憑條並持以提領存
    款，自足以生損害於台新銀行對存款管理之正確性及乙○○本人。核被告所為，
    係犯刑法第二百十六條、第二百十條之行使偽造私文書罪及同法第三百三十九條
    第一項之詐欺取財罪。被告盜用印章之犯行為偽造私文書之部分行為；偽造私文
    書後復持以行使，偽造之低度行為為行使之高度行為所吸收，均不另論罪。被告
    先後三次行使偽造文書、詐欺犯行，時間緊接，方法相同，顯均係基於概括犯意
    為之，為連續犯，分別應依刑法第五十六條之規定論以一罪，並依法加重其刑。
    其所犯行使偽造私文書罪及詐欺取財罪間，有方法結果之牽連關係，依刑法第五
    十五條後段之規定，應從較重之行使偽造私文書罪處斷。爰審酌被告犯罪之動機
    、目的、手段，盜領告訴人六十四萬二千元存款，造成告訴人重大損失，且未與
    告訴人達成民事和解，惟於犯罪後坦承不諱，態度良好等一切情狀，量處如主文
    所示之刑，以資懲儆。
三、據上論斷，應依刑事訴訟法第二百九十九條第一項前段、刑法第五十六條、第二
    百十六條、第二百十條、第三百三十九條第一項、第五十五條後段，罰金罰鍰提
    高標準條例第一條前段，判決如主文。
本案經檢察官簡光昌到庭執行職務
中    華    民    國      八十九      年      十      月      二十      日
                                  臺灣臺南地方法院刑事第四庭
                                      法  官  張  麗  娟
右正本證明與原本無異
如不服本判決，應於判決送達後十日內，向本院提出上訴狀。
                                      書記官  陳  怡  吟
中    華    民    國      八十九      年      十      月      二十      日
附錄法條：
刑法第二百十六條
行使第二百十條至第二百十五條之文書者，依偽造、變造文書或登載不實事項或使登
載不實事項之規定處斷。
刑法第二百十條
偽造、變造私文書，足以生損害於公眾或他人者，處五年以下有期徒刑。
刑法第三百三十九條第一項
意圖為自己或第三人不法之所有，以詐術使人將本人或第三人之物交付者，處五年以
下有期徒刑、拘役或科或併科一千元以下罰金。


司法院資訊處製作；財團法人民間司法改革基金會備份。
